【裁判字號】    97,執消債更,55
【裁判日期】    980611
【裁判案由】    清償債務
【裁判全文】
臺灣板橋地方法院民事裁定          97年度執消債更字第55號
聲  請  人
即  債務人   李鳴展
代  理  人  陳志勇律師
上列當事人聲請消費者債務清理事件，本院裁定如下：
    主  文
債務人所提如附件所示之更生方案應予認可。
債務人在未依更生條件全部履行完畢前，其生活程度應有如下限
制：
(一)不得購置不動產
(二)不得為賭博或類似性質之投機行為
(三)不得出國旅遊
    理  由
一、按債務人有薪資、執行業務所得或其他固定收入，法院認更
    生方案之條件公允者，得不經債權人會議可決，逕依債務人
    之聲請或依職權以裁定認可更生方案；法院為認可之裁定時
    ，因更生方案履行之必要，對於債務人在未依更生條件全部
    履行完畢前之生活程度，得為相當之限制，消費者債務清理
    條例 (下稱債清條例)第64條第1項、第62條第2項分別定有
    明文。
二、查本件債務人聲請更生，前經本院以民國 (下同)97 年度消
    債更字第215號民事裁定開始更生程序在案，有上開裁定一
    份在卷可參。債務人於民國 (下同)97 年11月24日檢附財產
    收入狀況報告書及更生方案，債務人每月收入新台幣 (下同
    )30, 000元（此有薪資袋在卷可稽），每月生活費為16461
    元，其中房租5,500元，膳食支出7,500元，交通支出2,000
    元，電話費1,000元、勞健保支出461元。另其育有未成年子
    女1人，每月支付扶養費3,000元，及其父、其母各2,500元
    ，合計8,000元。故清償條件為分72期 (6年)，每月支付5,
    000元，總清償金額為360, 000元，清償成數為31%。嗣經本
    院於98年3月16日召開債權人會議後，債務人稱因景氣不佳
    ，公司變相減薪致薪資減少，每月僅約23,000~25,000元，
    並提出公司出具之切結書為證，縱然如此，其仍有誠意還款
    ，遂提出二階段之還款方案，第1至36 期每月清償6,500元
    ，預期於3年後加薪或工作日數增加之情形下，可回復至如
    97年每月30,000元之收入，因此第37至96期每月還款9000元
    ，清償總額為77,4000元，清償成數為67.9%。還款方式為自
    裁定確定之翌日起，每月15日分別電匯予各債權人。
三、次查，債務人並無消費者債務清理條例第64條第2 項所定不
    應認可之消極事由存在，故得不經債權人會議可決，逕予認
    可更生方案。經本院於98年5月12日將上述情形依債清條例
    第64條第3項通知債權人陳述意見，除台新商業銀行表示同
    意外，其餘債權人無非以：(一)更生方案清償成數過低，對
    債權人不公；(二)扶養費用應與其他扶養義務人共同負擔，
    且應參酌每人免稅額77,000 元計算。(三)債務人之收入不
    穩定，如何履行更生方案，且收入之審視標準非以短期內之
    收入計算等理由，表示不同意。惟，本件既經本院召開債權
    人及債務人協商會議，該等陳述之意見於前揭會議中均經出
    席當事人充分討論並交換意見，兩造對本件債務人之財務狀
    況應已有相當之共識。又，本件債務人確有薪資收入等情，
    有扣繳憑單、薪資袋附卷足憑，於97年每月均有固定之30,
    000元收入，惟於98年景氣不佳之故，致使薪資減少，亦有
    昌潔企業社出具之證明書佐證。債權人所言固非無見，然因
    不景氣致債務人薪資減少係事實，亦非債務人所願，若仍以
    過去二年之收入計算致提出無法履行之更生方案，不僅喪失
    債清條例使債務人有重建復甦機會之意義，亦構成本條例第
    63條第1項第8款有不得認可之理由。
四、再觀諸債務人樽節開支調整後之更生方案及支出明細，經本
    院參酌行政院主計處之統計報告97年度台北縣每人每月最低
    基本生活費用為10,792元，債務人提出之每月生活必要費用
    平均約10,961元，其中房租5,500元、膳食支出3,000元，勞
    健保費用461元，交通費、電話費、醫療等其他生活支出
    1,000 元至3,000元不等；而扶養費部份，考量債務人之雙
    親皆年事已高 (父70歲，母65歲)、亦無收入，並有一名未
    成年子女，其所提出之扶養費共6,776元，以行政院主計處
    之統計報告97年度台灣省每人每月最低基本生活費用為
    9,829元為計算，因其父有老農津貼之補助，與其他扶養義
    務人分擔後，每月給付其父638元、其母1638元，未成年子
    女部分與其配偶分擔後支付4500元，其支出亦屬合理。且於
    前揭會議中將還款期限調整為8年，本院認其已竭盡所能並
    具還款誠意，還款成數達67.9%，審酌現況本院認為債務人
    所提方案應屬合理。且債務人亦預期能回復與97年度相同之
    薪水，進而提出二階段之更生方案，顯見其深具還款之誠意
    。本院認其更生方案當屬公允、適當而且可行，又無債清條
    例第64條第2項及第63條所定不應認可之消極事由存在，是
    依首揭法文意旨逕裁定認可更生方案。並依上開規定，就債
    務人在未依更生條件全部履行完畢前之生活程度，裁定為相
    當之限制。
五、綜上所述，債務人有固定收入，其更生方案之條件公允，且
    無不得認可之消極事由，揆諸消費者債務清理條例之立法目
    的，保障債權人公平受償，謀求消費者經濟生活之更生機會
    ，本件更生方案應予認可，爰裁定如主文。
中    華    民    國    98    年    6     月    11    日
                  民事執行處司法事務官  魏廷軒
上為正本係照原本作成
如不服本裁定，應於裁定送達後10日內，以書狀向本院司法事務
官提出異議，並繳納抗告費新臺幣1,000元
中    華    民    國    98    年    6     月    11    日
                            書  記  官  許慧禎

司法院資訊處製作；財團法人民間司法改革基金會備份。
